【裁判字號】    97,交聲,834
【裁判日期】    971008
【裁判案由】    聲明異議
【裁判全文】
臺灣臺南地方法院交通事件裁定         97年度交聲字第834號
移送機關    交通部公路總局嘉義區監理所麻豆監理站
異議人即
受處分人    甲○○
上列受處分人因違反道路交通管理處罰條例案件，對於交通部公
路總局嘉義區監理所麻豆監理站民國 97年7月22日所為之裁決處
分（處分案號：嘉監裁罰字第裁75-MM0000000號）聲明異議，本
院裁定如下：
    主  文
異議駁回。
    理  由
一、原處分意旨略以：受處分人即異議人甲○○（下稱異議人）
    所有之車牌號碼８７２８－ＪＨ號自用一般小客車，於民國
    九十七年一月十六日九時四十分，行經台十九線一一０點四
    公里路段時，行車速限五十公里，經測時速八十公里，超速
    三十公里，行車速度超過規定之最高時速二十公里以上四十
    公里以下，經臺南縣警察局交通警察隊測速照相逕行製單舉
    發。嗣經移送機關即交通部公路總局嘉義區監理所麻豆監理
    站以其違規事證明確，依照道路交通管理處罰條例第四十條
    、第六十三條第一項第一款之規定，裁處異議人罰鍰新臺幣
    （下同）二千四百元，並記違規點數一點。
二、本件異議意旨略以：異議人對上開違規事實並不爭執，惟異
    議人未收到舉發通知單，移送機關以異議人逾期未到案而予
    以加罰，並無理由，為此聲明異議等語。
三、按汽車駕駛人，行車速度超過規定之最高時速者，除有處罰
    條例第四十三條第一項第二款情形外，處一千二百元以上二
    千四百元以下罰鍰，並記違規點數一點，道路交通管理處罰
    條例第四十條、第六十三條第一項分別定有明文。次按對於
    違反道路交通管理處罰條例之行為，逕行舉發者，應按已查
    明之資料填註車牌號碼、車輛種類、車主姓名及地址，並於
    通知單上方空白處加註逕行舉發之文字後，由舉發機關送達
    被通知人；處理違反道路交通管理事件，有關文書送達之程
    序，依行政程序法之規定，違反道路交通管理事件統一裁罰
    基準及處理細則第十一條第一項第四款、第五條分別定有明
    文。而依行政程序法第六十八條第一項、第七十四條第一項
    、第二項規定：送達由行政機關自行或交由郵政機關送達；
    送達不能依前二條規定為之者，得將文書寄存送達地之地方
    自治或警察機關，並作送達通知書兩份，一份黏貼於應受送
    達人住居所、事務所、營業所或其就業處所門首，另一份交
    由鄰居轉交或置於該送達處所信箱或其他適當位置，以為送
    達；前項情形，由郵政機關為送達者，得將文書寄存於送達
    地之郵政機關。至於受送達人實際於何時受領該送達文書，
    均與合法送達之效力不生影響。再前開所稱「住居所」係民
    法上概念（即民法第二十條至第二十四條所規定），指當事
    人依一定事實，足認以久住之意思，住於一定之地域者，即
    為設定其住所於該地；所謂「一定事實」，包括戶籍登記、
    居住情形等，尤以戶籍登記資料為主要依據，但不以登記為
    要件。而戶籍法所為之戶籍住址之登記（戶籍法第一條參照
    ），採形式主義，未登記不發生戶籍法上效力。戶籍登記之
    住址（即戶籍所地址），則為戶籍管轄區內之處所，主要發
    生選舉、兵役、教育等公法上效力，與住居所為民法上法律
    行為的準據，發生各種民事上的效力，二者規範意旨不同。
    實務上戶籍法上的住址與民法上的住居所，絕大多數情形雖
    為同一處所，但並非當然同一，然不論法院或行政機關在調
    查「住所」時，通常均以戶籍登記的住址為認定標準。
四、經查：
(一)、異議人駕駛所有車牌號碼８７２８－ＪＨ號自用一般小客車
    ，於九十七年一月十六日九時四十分，行經台十九線一一０
    點四公里路段時，行車速限五十公里，經測時速八十公里，
    超速三十公里，經科學儀器拍照後，為臺南縣警察局交通警
    察隊逕行舉發等情，有臺南縣警察局九十七年二月一日南縣
    警交字第ＭＭ0000000號舉發違反道路交通管理事件
    通知單一紙及違規採證照片一幀附卷可稽，且異議人對違規
    超速之事實並不爭執，是異議人上開違規行為，應足認定。
(二)、又本件舉發通知單（附採證照片），係由舉發機關臺南縣政
    府警察局於九十七年二月十四日依郵政送達程序委由郵政機
    關以掛號送達，郵寄地址為「臺南縣佳里鎮○○街９９巷１
    ０號」，然因不獲會晤異議人，亦無法付與有辨別事理能力
    之同居人、受僱人或應送達處所之接收郵件人員，遂於同日
    將該舉發通知單寄存於應受送達地之郵政機關即佳里郵局，
    並作送達通知書二份，一份黏貼於異議人上址門首，另一份
    置於該送達處所信箱或其他適當位置，以為送達等情，此有
    臺南縣警察局九十七年八月十九日南縣警交字第０９７００
    ３２９２３號函檢附之臺南縣警察局交通隊送達證書影本一
    紙在卷可憑。
(三)、另參諸異議人之住所係設於「臺南縣佳里鎮○○街９９巷１
    ０號」，其聲明異議狀及違反道路交通管理事件陳述單，亦
    均載稱居住於「臺南縣佳里鎮○○街９９巷１０號」與上揭
    送達證書上所登載之異議人住址相符，此有異議人提出之聲
    明異議狀、違反道路交通管理事件陳述單及異議人之個人基
    本資料查詢各一份在卷可稽，足認異議人之住所於本件舉發
    通知單送達之時仍設於「臺南縣佳里鎮○○街９９巷１０號
    」，並未變更，揆諸前揭說明，堪認本件舉發通知單（附採
    證照片）已合法送達於異議人，縱異議人事後因故未向郵政
    機關領取舉發通知單（附採證照片），亦不影響上開舉發通
    知單已合法送達之效力。
五、綜上所述，異議人駕駛所有車牌號碼８７２８－ＪＨ號自用
    一般小客車，確有於上開時、地為超速之違規行為，且上開
    舉發通知單上所載應到案日係九十七年三月二日，距移送機
    關於九十七年七月二十二日為本件裁決時，經核已超過六十
    日以上，則移送機關裁決時依道路交通管理處罰條例第四十
    條、第六十三條第一項、違反道路交通管理事件統一裁罰基
    準表之相關內容，以異議人逾越應到案期限六十日以上，而
    對異議人處以基準表內所定之最高額罰鍰二千四百元，及記
    違規點數一點之處分，核無違誤。本件異議為無理由，應予
    駁回。
六、據上論斷，應依道路交通管理處罰條例第八十七條第二項、
    道路交通案件處理辦法第十九條，裁定如主文。
中    華    民    國    97    年    10    月    8     日
                        交通法庭法  官  陳金虎
以上正本證明與原本無異。
如不服本裁定應於送達後5日內向本院提出抗告狀（應附繕本）
。
                                書記官  蔡明峰
中    華    民    國    97    年    10    月    8     日


司法院資訊處製作；財團法人民間司法改革基金會備份。
